【裁判字號】    89,台上,8062
【裁判日期】    891229
【裁判案由】    誣告
【裁判全文】
最高法院刑事判決                              八十九年度台上字第八○六二號
    上訴人  台灣高等法院台中分院檢察署檢察官
    被  告  甲○○
右上訴人因被告誣告案件，不服台灣高等法院台中分院中華民國八十七年十月七日第
二審判決（八十七年度上訴字第二二六○號，起訴案號：台灣台中地方法院檢察署八
十七年度偵字第七七四一號），提起上訴，本院判決如左：
    主  文
原判決撤銷，發回台灣高等法院台中分院。
    理  由
本件原判決認定被告甲○○因不滿任職警員之俞石生向其前夫張忠悌（另案經判決無
罪）索債。明知友人林涵宜在電話中僅向其轉述俞石生所稱「有風聲說有人要綁架你
們（指甲○○、張忠悌）的小孩」等語，意圖使俞石生受刑事與懲戒處分，於民國於
八十五年九月一日，寫信給當時為俞石生上級長官之內政部部長林豐正，誣指俞石生
向林涵宜說要綁架二個小孩，而向該管公務員誣告。幸該陳情書轉交由台中縣警察局
督察室查明指控不實，俞石生始未受害等情。因認第一審論處被告意圖他人受刑事及
懲戒處分，向該管公務員誣告罪刑（緩刑四年），為無不合，予以維持，駁回被告在
第二審之上訴。固非無見。
惟查：(一)刑法第一百六十九條第一項誣告罪之成立，係以意圖他人受刑事處分或懲戒
處分，而向該管公務員為虛偽之告訴告發報告者為要件，所謂「該管公務員」，係指
對於刑事處分或懲戒處分之實現，有職權關係，可據以受人之申告者而言。本件原判
決事實認被告意圖使具警員身分之俞石生受刑事與懲戒處分，而虛構事實致函當時係
俞某上級長官之內政部部長林豐正，予以誣告等情。然內政部長縱係俞某行政上之上
級長官，是否當然具有刑事訴訟法第二百二十九條、二百三十條及第二百三十一條所
定之司法警察官或司法警察身分，而有偵查犯罪權責，且其如何得認對俞某有懲戒處
分之職權，俱屬堪疑，有待進一步究明；原判決對此一認定所憑之證據及其心證理由
未為必要說明，尚屬理由不備。(二)被告於原審辯稱係林涵宜向其轉述，說俞石生表示
如果有人要綁架其小孩，你會怎樣，當時伊因心急而莽撞寫該陳情書，其確無誣告故
意等語。觀諸證人林涵宜於另案張忠悌被訴誣告案審判中，證稱張忠悌將其小孩寄放
在伊家，俞石生曾向其提及外面風聲有人要綁架張某的小孩，問伊要如何處理，伊打
電話告訴甲○○「俞石生說有風聲有人要綁架你小孩」，呂女聽到答稱「俞石生要綁
架我小孩」，就馬上掛掉電話，呂女應是聽錯以為俞石生要綁架其子等語（見一審卷
第三十一頁背面），則被告與張忠梯既因避債將子女寄於林女住處，其於林涵宜轉述
債主俞石生上開話語時，因一時疑懼，致誤認係俞某欲綁架其子女，似非全無可能，
此與被告主觀上有否誣告之犯罪故意之判斷攸關，原判決未進一步詳查、根究，遽行
論罪，亦嫌速斷。檢察官上訴意旨執以指摘原判決違法，尚非全無理由，應認原判決
有撤銷發回更審之原因。
據上論結，應依刑事訴訟法第三百九十七條、第四百零一條，判決如主文。
中      華      民      國    八十九    年     十二     月    二十九    日
                              最高法院刑事第五庭
                                  審判長法官  紀  俊  乾
                                        法官  黃  正  興
                                        法官  陳  東  誥
                                        法官  張  春  福
                                        法官  韓  金  秀
      右正本證明與原本無異
                                              書  記  官
中      華      民      國     九十     年      一      月      四      日


司法院資訊處製作；財團法人民間司法改革基金會備份。
